臺灣臺中地方法院民事判決
109年度勞訴字第249號
原      告  曾詩文  
訴訟代理人  劉明璋律師
被      告  鄭深仁即綠佳登美髮工作室

訴訟代理人  郭峻誠律師
複代理人    李翰承律師
上列當事人間請求給付資遣費等事件，本院於民國110年11月2日
言詞辯論終結，判決如下：
    主  文
原告之訴駁回。
訴訟費用由原告負擔。
    事實及理由
一、原告主張：原告自民國104年10月12日起受僱於被告，在被
    告位於臺中市○○區○○路0段00號1樓之綠佳登美髮工作室（下
    稱系爭工作室）擔任設計師兼店長，兩造約定每月工資新臺
    幣（下同）30,000元。因被告有違反勞工法令情事，經原告
    於109年6月24日依勞動基準法（下稱勞基法）第14條第1項
    第6款規定終止勞動契約，被告應發給原告資遣費70,375元
    及非自願離職證明書。又原告之工作時間原為上午10時至晚
    上8時30分，嗣於105年8月16日起改為上午11時30分至晚上8
    時30分，每週一為例假日，並須於休息日及國定假日工作，
    被告應給付原告延長工時工資748,606元。且原告尚有45日
    特別休假未休，被告應給付原告45,000元之特休未休工資。
    爰依勞基法第19條、第24條、第38條第1、4項、第39條、勞
    工退休金條例（下稱勞退條例）第12條第1項、就業保險法
    （下撐就保法）第11條第3項規定提起本件訴訟等語，並聲
    明：㈠被告應給付原告863,981元，及自起訴狀繕本送達翌日
    起至清償日止，按週年利率百分之五計算之利息。㈡被告應
    發給原告非自願離職證明書。
二、被告則以：兩造原為情侶，系爭工作室於兩造交往期間由兩
    造共同經營，並未約定工時、工資等勞動條件，嗣原告於10
    8年間改採論件計酬，由被告就前來店內消費之客人所需之
    美髮設計工作，交由原告承攬施作，由原告自各個客人之消
    費金額依約定之比例收取承攬報酬，被告並未拘束原告之工
    作時間，亦無遲到早退之約束或請假扣款之問題，兩造間為
    承攬關係，原告本於僱傭之勞資關係為請求，即屬無據等語
    ，資為抗辯，並聲明：原告之訴駁回。。
三、本件原告主張自104年10月12日起在系爭工作室擔任設計師
    等情，業據其提出被告營業稅籍資料、廣告文宣為證（見本
    院卷第29至31頁），且為被告所不爭執，自堪信為真實。
四、原告另主張兩造間有僱傭關係存在，其已依勞基法第14條第
    1項第6款規定終止勞動契約，被告應給付原告資遣費70,375
    元、延長工時工資748,606元、特休未休工資45,000元，及
    發給非自願離職證明書等節，則為被告所否認，並以前詞置
    辯。是本院應審酌者厥為：㈠兩造間是否有僱傭關係存在？㈡
    原告請求被告給付上開資遣費、延長工時工資、特休未休工
    資，及發給非自願離職證明書，是否有理由？茲分述如下：
　㈠兩造間之法律關係並非僱傭關係：
　⒈按稱僱傭者，謂當事人約定，一方於一定或不定之期限內為
    他方服勞務，他方給付報酬之契約。而稱承攬者，則謂當事
    人約定，一方為他方完成一定之工作，他方俟工作完成，給
    付報酬之契約，民法第482條及第490條第1項分別定有明文
    。參酌勞動基準法規定之勞動契約，指當事人之一方，在從
    屬於他方之關係下，提供職業上之勞動力，而由他方給付報
    酬之契約。可知，僱傭契約乃當事人以勞務之給付為目的，
    受僱人於一定期間內，應依照僱用人之指示，從事一定種類
    之工作，且受僱人提供勞務，具有繼續性及從屬性之關係。
    而承攬契約之當事人則以勞務所完成之結果為目的，承攬人
    只須於約定之時間完成一個或數個特定之工作，與定作人間
    無從屬關係，可同時與數位定作人成立數個不同之承攬契約
    ，二者性質並不相同（最高法院94年度台上字第573號判決
    意旨參照）。又就勞動契約之內涵言，勞工與雇主間之從屬
    性，通常具有：⑴人格上從屬性，即受僱人在雇主企業組織
    內，服從雇主權威，並有接受懲戒或制裁之義務。⑵親自履
    行，不得使用代理人。⑶經濟上從屬性，即受僱人並不是為
    自己之營業勞動而是從屬於他人，為該他人之目的而勞動。
    ⑷組織上從屬性，即納入雇方生產組織體系，並與同僚間居
    於分工合作狀態等項特徵（最高法院96年度台上字第2630號
    判決意旨參照）。
　⒉原告固以其須於規定時間至系爭工作室上班等情，主張其與
    被告間有人格從屬性云云，惟查：
　　⑴由證人即系爭工作室設計師陳群淨於本院具結證稱：員工
      上下班要打卡，原告不用打卡，打卡單的位置也沒有原告
      的打卡單；員工上午10時30分上班，但上午10時就要到，
      晚上8時30分下班，中午沒有休息，午餐要抓空檔去吃，
      原告沒有特別被規範上下班時間；員工上班遲到1分鐘要
      扣10元，原告沒有打卡，沒有遲到的問題，所以原告遲到
      沒有處罰；我剛進去時只有一位設計師，就是原告，所以
      原告休假我們就休假；員工上班時間不能離開工作區域，
      原告可以隨時離開，有時會外出，不用跟人報備，沒有客
      人時，原告會在系爭工作室樓上，有客人時，原告才會下
      來；原告在工作時間會做私人的事情；我於109年6月1日
      由助理升為設計師後仍需打卡等語（見本院卷第385至398
      頁），核與證人即系爭工作室助理張家瑜具結證稱：原告
      沒有打卡單，我休假是跟著原告等語（見本院卷第400、4
      02頁）；證人即系爭工作室助理楊詠晴具結證稱：原告上
      班時間比較自由，我沒有看過原告的打卡單，原告不用打
      卡，遲到不會扣錢，原告上班時間可以隨意進出，有客人
      時原告會在店內，沒有客人時原告會出去，原告在上班時
      間會做私人的事情，員工上班時間不可以外出等語相符（
      見本院卷第407至415頁）。是由證人前開所述，堪認原告
      工作時間彈性，得由原告自行決定、支配，請假無庸經被
      告同意，被告復未有因原告遲到或請假而對其施以扣薪懲
      戒之情，凡此足見被告並未對原告有請假、休假、遲到、
      曠職、全勤，或其他行政管考等獎懲管理措施，核與一般
      員工需受僱主指揮上下班時間，遲到需扣薪，未到班需請
      假等情不同。
　　⑵原告固提出廣告文宣及臉書網頁資料各1份（見本院卷第31
      、35頁），主張系爭工作室公開之營業時間原為上午10時
      至晚上8時30分，嗣於105年8月16日起改為上午11時30分
      至晚上8時30分，加以每週一固定公休，足證原告應有固
      定之上下班時間云云。惟衡諸一般社會經驗，商店公開之
      營業時間，僅指該營業處所對外提供商品或服務之時間區
      段，而與店內個別員工之實際工作時間，並非全然一致，
      自難僅憑系爭工作室對外設有固定之營業時間及公休日，
      遽論被告確有要求原告須於固定時間上、下班之情。
　　⑶由上開各節，可知原告可自行支配、決定其從事美髮業務
      之時間，非如機械般單純提供勞務，且由原告所提事證，
      亦難認定被告對原告之請假、休假、遲到、曠職、全勤進
      行人事或行政上之管考，而有獎懲或制裁等身分上指揮監
      督或管理措施，有別於僱傭關係體制內一般執行事務之員
      工，須服從管理階層人員之權威，並有接受懲戒或制裁之
      義務，是自難認原告與被告間有人格上之從屬性。
　⒊原告另主張其與被告間有經濟上從屬性云云。然查：
　　⑴原告報酬之計算方式，業據證人陳群淨具結證稱：原告沒
      有底薪，是用客人抽成，抽成是4抽或5抽等語（見本院卷
      第393頁），核與證人楊詠晴證稱：原告沒有固定薪水，
      是領抽成，好像是5抽等語相符（見本院卷第414至415頁
      ），可見被告給付報酬予原告之方式，係依其業績，按一
      定之成數拆帳，且無保障底薪。基此，被告並非就原告提
      出勞務之本身而為給付，原告所獲取之報酬，乃取決於其
      個人提供專業勞務所經營美髮業務之客群數量及項目而定
      ，數額並非固定，亦非繫於系爭工作室之經營盈虧，足認
      原告係為自己之營業報酬而工作，而非單純依附於被告、
      依被告指示執行業務而領取固定之薪資，自難認原告對於
      被告有何經濟上之從屬性可言。
　　⑵原告雖以系爭工作室之營業成本由被告負擔，收取款項後
      統一存入被告帳戶，結算後再發給等情，主張與被告間有
      經濟上從屬性。惟原告利用被告所提供之系爭工作室為其
      承作美髮業務之場所，並接受被告拆帳抽成，是其協商由
      被告負擔系爭工作室之水電費、美髮用品、毛巾等固定成
      本費用，亦無違原告係為自己之營業而勞動之本質。而被
      告與原告間之款項待拆帳結算，是縱收取款項後係統一存
      入被告帳戶，經結算後再予發給報酬，亦與常情無悖，自
      無從據此即推論原告與被告間具有經濟上從屬性。
　⒋再就組織從屬性而言，觀諸原告提出之工作準則約定內容（
    見本院卷第41頁），系爭工作室之設計師原則上係獨立作業
    ，各自處理負責客戶之美髮事務，其等雖於業務繁忙之際彼
    此會相互支援、協助，然此僅屬私人間具有對價關係之有償
    行為，與同一生產組織與經濟結構體系中，同僚間就業務應
    分工合作之情形顯然有異。況原告之報酬計算方式，係依據
    客人消費金額計算。由此可知，原告為獨立之設計師，核與
    被告其他工作之設計師並無隸屬關係或相互協助之關係，而
    僅係為個人完成來客消費金額據以計算其應得之報酬，故原
    告與其他設計師間實無組織上之從屬性可言。
　⒌原告復主張其於受僱期間擔任店長職務，負責管理助理、技
    術指導等工作。參以情侶關係間作為事業之合作夥伴，彼此
    分工合作，由一方控管財務、處理行政事項，他方負責業務
    執行之情形所在多有。另依前開證人之證言，均知悉原告為
    被告之同居女友，原告有指示或命令證人之權限，然均因其
    為被告之女友身分始享有此權力，而非受被告僱傭擔任主管
    之緣故。本件原告復未能就其與被告間確實成立僱傭關係為
    充分舉證，應認被告抗辯原告係本於感情基礎，幫助被告經
    營系爭工作室事業，較為可信。
　⒍準此，現今社會各行各業工作型態不同，勞務給付方式各異
    ，實難僅以少數標準判斷原告與被告間是否屬僱傭之勞動契
    約關係，經本院綜合本件整體事證而為全面觀察後，認原告
    與被告間不具人格上、經濟上及組織上之從屬性，應非僱傭
    之勞動契約關係。
　㈡原告與被告間之契約關係既非僱傭之勞動契約關係，即無適
    用勞基法之餘地，原告主張其為勞基法所稱之勞工，自有誤
    會。從而，原告依據僱傭契約之法律關係，請求被告給付資
    遣費、延長工時工資、特休未休工資，及發給非自願離職證
    明書，均無理由，應予駁回。
五、綜上所述，原告依勞基法第19條、第24條、第38條第1、4項
    、第39條、勞退條例第12條第1項、就保法第11條第3項規定
    ，請求被告應給付原告863,981元，及自起訴狀繕本送達翌
    日起至清償日止，按週年利率百分之五計算之利息，並應發
    給原告非自願離職證明書，為無理由，應予駁回。
六、本件事證已臻明確，兩造其餘攻擊防禦方法及證據，核與判
    決之結果不生影響，爰不一一論列，併此敘明。
七、訴訟費用負擔之依據：民事訴訟法第78條。　　　
中　　華　　民　　國　　110 　年　　11　　月　　30　　日
                  勞動法庭    法  官  董惠平
正本係照原本作成。
如對本判決上訴，須於判決送達後20日內向本院提出上訴狀。如
委任律師提起上訴者，應一併繳納上訴審裁判費。
中　　華　　民　　國　　110 　年　　11　　月　　30　　日
                              書記官  童秉三